最高法院刑事判決                                八十六年度台上字第七九八號
    上訴人  李秀芬
    被  告  甲○○
右上訴人因自訴被告偽造文書案件，不服台灣高等法院中華民國八十五年三月二十六
日第二審更審判決（八十五年度上更(二)字第二五號，自訴案號：台灣板橋地方法院八
十三年度自字第九號），提起上訴，本院判決如左：
    主  文
上訴駁回。
    理  由
按刑事訴訟法第三百七十七條規定，上訴於第三審法院，非以判決違背法令為理由，
不得為之。是提起第三審上訴，應以原判決違背法令為理由，係屬法定要件。如果上
訴理由狀並未依據卷內訴訟資料，具體指摘原判決不適用何種法則或如何適用不當，
或所指摘原判決違法情事，顯無其事或顯與法律規定得為第三審上訴理由之違法情形
，不相適合時，均應認其上訴為違背法律上之程式，予以駁回。
本件上訴人李秀芬上訴意旨略稱：被告甲○○於向台灣板橋地方法院檢察署檢察官所
提自首狀中，自承冒名投標，涉嫌偽造文書，於民國八十三年三月十日第一審訊問時
亦供述在標單上偽造王淑華、王淑貞之署押參加競標，又於八十三年六月二十日第二
審問其：「標單是何人寫的﹖」答稱：「我寫的。」是其涉嫌行使偽造私文書至為灼
然，原判決漏未審究上開重要事證，亦未說明不採之理由；再衡諸常理，被告召集民
間互助會十餘年，不可能從未聚集會員簽寫標單競標，原審就被告十餘年來有無開標
乙事並未抽樣傳訊上訴人及其他會員查證，即率予認定被告無偽造標單之偽造文書情
事，而僅論以詐欺罪，有認定事實不憑證據、判決不備理由及調查未盡之違法等語。
惟查原判決認定被告與其妹黃靜兒（已判決確定）共同意圖為自己不法之所有，自八
十年一月起自任會首召集民間互助會，以虛列部分會員姓名，並於標會時利用會員未
到場標會，誆稱該虛列會員得標（均未填寫標單）之方式，騙取上訴人及其他活會會
員之會款，迄八十二年十二月初停止標會，計詐得新台幣約二千九百萬元，連續犯刑
法第三百三十九條第一項詐欺罪等情，已於理由內逐一就：(一)被告於自首狀中及冒
友人名義充當會腳再冒標，有偽造文書之嫌，(二)被告於第一審中，供認會員王淑華、
王淑真部分，有偽造署押於標單上參與競標，及(三)上訴人另以被告冒名標會涉犯偽造
文書罪嫌等項，詳被告否認有偽造文書犯行，辯稱誤以會單為標單致為錯誤之供述
，實未冒名書寫標單等情，可予採信之理由，復說明查無確切證據證明被告有偽造私
文書行為，此部分依自訴意旨，與論罪科刑之詐欺部分有牽連犯之裁判上一罪關係，
依審判不可分原則，不另為無罪之諭知。觀諸原判決論斷，並無如上訴意旨所指就偽
造文書部分，漏未審酌重要事證或判決不備理由之情事。另上訴人在原審既未聲請傳
喚互助會會員為證，自不得任意指摘原判決有未予調查證據之違法；況互助會會員如
何能證明被告犯罪，自訴人復未具體表明，本院即屬無從加以審定。揆諸首開說明，
本件上訴違背法律上之程式，應予駁回。
據上論結，應依刑事訴訟法第三百九十五條前段，判決如主文。
中      華      民      國    八十六    年      二      月    二十一    日
                              最高法院刑事第二庭
                                  審判長法官  施  文  仁
                                        法官  陳  炳  煌
                                        法官  張  淳  淙
                                        法官  洪  文  章
                                        法官  林  錦  芳
      右正本證明與原本無異
                                              書  記  官
中      華      民      國    八十六    年      二      月    二十七    日
